臺灣臺南地方法院民事裁定
110年度抗字第108號
抗  告  人  張承彥  


相  對  人  張錦雀  


上列抗告人因與相對人間聲請拍賣抵押物事件，對於民國110年7
月30日本院110年度司拍字54號裁定提起抗告，本院裁定如下：
    主  文
抗告駁回。
抗告程序費用新臺幣壹仟元由抗告人負擔。
    理  由
一、抗告意旨略以：抗告人係相對人之胞弟，抗告人於民國89年
    間即旅居美國至今，抗告人之父於民國109年7月22日逝世，
    抗告人回台奔喪，與兄姐辦理遺產分割時，依兩造先前之協
    議，抗告人將可分得之坐落臺南市○市區○○段00000地號土地
    之應有部分（下稱系爭土地）全部歸由相對人取得，以此抵
    償抗告人積欠相對人之全部債務，相對人對抗告人已無任何
    債權。抗告人否認被擔保債權之存在，相對人應另行提起確
    認之訴，原審未查，遽依相對人片面陳述逕為許可拍賣抵押
    物之裁定，顯有違誤等語。並聲明：（一）原裁定廢棄，（
    二）相對人之聲請駁回。
二、按扺押權人，於債權已屆清償期，而未受清償者，得聲請法
    院拍賣抵押物，就其賣得價金而受清償；上開規定並為最高
    限額抵押權所準用，民法第873條、第881條之17分別定有明
    文。次按抵押權經設定登記後，債權人因債務屆期未受清償
    ，而聲請裁定拍賣抵押物之情形，原屬非訟事件，准許與否
    之裁定，既無確定實體上法律關係存否之性質，要於債權及
    抵押權之存否，並無既判力，故祇須其抵押權已經依法登記
    ，且債權已屆清償期而未受清償，法院即應為准許拍賣之裁
    定，而對於此項法律關係有爭執之人，為求保護其權利，不
    妨提起訴訟，以求解決，不得僅依抗告程序聲明其爭執，並
    據為廢棄拍賣裁定之理由（最高法院51年度第5次民刑庭總
    會會議決議意旨、最高法院51年度台抗字第269號裁定意旨
    參照）。是法院就抵押權人聲請拍賣抵押物所為之裁定，及
    抗告法院之裁定，僅依非訟事件程序，就抵押權及其債權形
    式上之要件是否具備予以審查為已足，並無確定實體上法律
    關係存否之效力，如債務人就私法上權利之存否有爭執時，
    應另循法定程序以資解決。
三、經查，相對人主張抗告人以其所有如原裁定附表所示之不動
    產為向相對人借款之擔保，設定新臺幣（下同）4,000,000
    元（下稱系爭借款）之本金最高限額抵押權（下稱系爭抵押
    權），存續期間自91年1月3日起至97年1月3日止，清償日期
    ：97年1月3日，經登記在案。抗告人並簽發發票日為91年1
    月3日，票面金額4,000,000元，未載到期日，指定受款人為
    相對人之本票1紙交相對人收執。詎抗告人屆期全未清償，
    為此聲請拍賣抵押物以資受償等情，業據相對人提出抵押權
    設定契約書（含其他特約事項）、他項權利證明書、本票與
    土地登記謄本為證，依相對人提出之上開證據為形式上審查
    ，相對人主張系爭抵押權已依法登記，且債權已屆清償期而
    未受清償乙情，足堪認定，原裁定據此准許相對人拍賣抵押
    物之聲請，即無不合。抗告人雖辯稱系爭借款已以系爭土地
    全部抵償完畢等語，然為相對人所否認，抗告人此部分抗辯
    屬實體上之爭執，揆諸前開說明，應由抗告人另行提起訴訟
    ，以資解決，非本件非訟程序所得審究。從而，抗告意旨指
    摘原裁定不當，求予廢棄，為無理由，應予駁回。又本件抗
    告費用確定為1,000元，依非訟事件法第24條第1項規定，應
    由抗告人負擔。
四、據上論結，本件抗告為無理由，依非訟事件法第46條、第21
    條第2項、第24條第1項，民事訴訟法第495條之1第1項、第4
    49條第1項、第95條、第78條，裁定如主文。
中　　華　　民　　國　　110 　年　　9 　　月　　7 　　日
                  民事第二庭    法  官　蘇正賢
以上正本係照原本作成。
本裁定除以適用法規顯有錯誤為理由，不得再抗告。如提起再抗
告，應於收受後10日內委任律師為代理人向本院提出再抗告狀，
並繳納再抗告費新臺幣1,000元。
中　　華　　民　　國　　110 　年　　9 　　月　　7 　　日
                                書記官　林容淑